【裁判字號】    91,上易,11
【裁判日期】    920320
【裁判案由】    因被告竊盜等案件
【裁判全文】
福建高等法院金門分院刑事判決                      九十一年度上易字第一一號
    上  訴  人  福建金門地方法院檢察署檢察官
    被      告  乙○○
                陳水生
                蔡春生
                邵清海
                吳添平
                周子傑
                李玉貴
                葉長安
                陳水木
    右  一  人
    選任辯護人  劉祥墩律師
                辛銀珍律師
                謝采薇律師
    被      告  甲○○
                林成炎
右上訴人因被告竊盜等案件，不服福建金門地方法院九十年度易字第九號，中華民
國九十一年六月二十一日第一審判決（起訴案號：福建金門地方法院檢察署九十年度
偵字第三九二號）提起上訴，本院判決如左：
    主  文
上訴駁回。
    理  由
一、公訴意旨略以：被告陳水木係金門縣議會議長，並自民國八十七年五月間起以其
    女兒陳雅慧名義在金門縣金湖鎮三谿橋八號經營秀中實業股份有限公司（下稱秀
    中公司），從事預拌混凝土之買賣。八十九年五月間有金門縣民即被告乙○○、
    陳水生兄弟得知混凝土廠對砂石之需求量很大，認有利可圖，乃於八十九年七月
    間與被告葉長安、蔡春生、邵清海共謀圖利．將被告乙○○、陳水生所有位於金
    門縣金湖鎮○○○段二十九、三十、三十一、三十二號土地委由被告蔡春生協助
    挖取淤沙為藉口，由被告蔡春生介紹被告葉長安、邵清海僱請不知情之怪手司機
    陳火安、黃美木先開挖上開乙○○、陳水生土地，再意圖為自己不法之所有，開
    挖旁相鄰於金門縣政府所有之湖高劃段三十三號土地，盜取國有土地之砂土，至
    八十九年九間止，共盜取二一０八六點九七立方公尺砂土，再由被告葉長安、邵
    清海再以每車（約五立方公尺）新台幣（下同）二千五百元之價格轉賣予至秀中
    公司，被告陳水木明知上開砂土係盜採而來，仍以予以買受，使被告乙○○、陳
    水生、蔡春生、邵清海、總共獲利一千零五十四萬三千元。又被告陳水木於八十
    九年十月十九日向金門縣政府承租金湖鎮○○○段六六八、六六九、六七０、六
    七一、六八二、六八五、六九八、七０七號土地經營混凝土廠，竟意圖為自己不
    法之所有，雇工開挖該國有土地，盜採砂土供經營之秀中公司使用，總共盜取二
    七五八立公尺，獲利二百三十六萬零五百元。另被告吳添平亦與被告周子傑用同
    一方法謀利，由被告吳添平於八十九年九月間起提供其所有金門縣金湖鎮○○○
    段四十三、四十四、四十五、四十六、四十七土地供被告周子傑僱請不知情之卡
    車及怪手司機李沃培、許文福開挖，並意圖為自己不法之所有，囑李沃培、許文
    福將相鄰之金門縣政府所有湖高劃段四十八、四十八之一號土地，盜採土地上之
    砂土，總共盜採五三一０點九七立方公尺，再將砂土載運至源信水泥廠，以每車
    二千五百元之價格轉售予源信水泥廠及金三榮水泥預拌廠，源信水泥廠負責人被
    告甲○○及金三榮水泥預拌廠負責人被告林成炎均明知上開砂土係盜採而來，仍
    予以買受，使被告吳添平、周子傑獲利二百六十五萬五千元。又被告李玉貴與被
    告葉長安共同為自己不法之所有，由被告李玉貴提供其夫歐火合所有金門縣金湖
    鎮○○○段五十九、六十號土地予葉長安雇工開挖，同時將相鄰之金門縣政府所
    有湖高劃段六十號土地開挖，盜取砂土轉售圖利，總共盜取八一五點二八立方公
    尺。因認被告乙○○、陳水生、葉長安、蔡春生、邵清海、吳添平、周子傑、李
    玉貴、陳水木涉犯刑法第三百二十條第一項之竊盜罪嫌，被告陳水木、甲○○、
    林成炎另涉犯刑法第三百四十九條第二項之贓物罪嫌。
二、按犯罪事實應依證據認定之，無證據不得推定其犯罪事實；又不能證明被告犯罪
    者，應諭知無罪之判決，刑事訴訟法第一百五十四條、第三百零一條第一項分別
    定有明文。次按事實之認定，應憑證據，如未能發現相當證據，或證據不足以證
    明，自不能以推測或擬制之方法為裁判基礎；又認定不利於被告之事實，須依積
    極證據，茍積極證據不足為不利於被告事實之認定時，即應為有利於被告之認定
    ，更不必有何有利之證據，最高法院分別著有四十年度台上字第六八號、三十年
    上字第八一六號判例可資參照。
三、公訴意旨認被告等分別涉犯右揭竊盜、贓物犯行，係以本件上開國有土地遭開挖
    及買賣砂石之事實，除被告等不否認外，並經証人許文福、陳火安、黃美木、李
    沃培供述在卷，且有福建省金門縣地政局八十九年十月二十日地測字第三０五三
    六一號函附測量成果圖可憑，復經福建省調查處會勘無訛，有會勘紀錄及相片四
    十七幀、付款簽收簿在卷足稽，而被告等開挖之面積甚大，很難相信渠等不知是
    國有土地，況且上開湖高劃段土地均屬禁採砂石，被告等擅自開採並經金門縣政
    府予以處罰在案，有金門縣政府八十九年十一月十七日府工字第八九四七九九五
    、八九四七九九六、八九四七九九七號函可按，被告等加以開採已有不當，亦可
    認渠等係以開挖自己土地做為掩飾，而盜採砂土，被告陳水木更是以承租國有土
    地為名，加以盜採。被告陳水木所辯由其女兒陳玉玲負責一節，雖証人陳玉玲亦
    附和其詞，然証人陳玉玲係被告陳水木之女兒，証詞難免有偏頗，尚無法採信，
    且查秀中公司承租上開國有土地，均係由被告陳水木出面與金門縣政府簽約，足
    認秀中公司之實際負責人係被告陳水木，其所辯不足採信，為所憑之論據。
四、訊據被告乙○○、陳水生、蔡春生、卲清海、吳添平、周子傑、李玉貴、葉長安
    、陳水木、甲○○、林成炎均堅決否認涉有右揭犯行，被告乙○○辯稱：金門縣
    金湖鎮○○○段二九、三十、三一、三二地號土地係伊所有土地，伊於六十五年
    間開始到惠民農莊開墾範圍，種植番石榴、楊桃、文旦、白柚，七十九年間，伊
    向農業試驗所申請補助於土地上開挖池塘作為灌溉之用，後因颱風造成淤積，伊
    弟陳水生找來怪手將淤沙濬深，伊不知道還有金門縣政府所有之湖高劃段三十三
    地號土地，並非故意盜採國有土地之砂土等語。被告陳水生辯稱：湖高劃段二九
    、三十、三一、三二地號土地係伊兄乙○○所有，其上有池塘作為灌溉之用，後
    因颱風淤積，伊乃請蔡春生濬深池塘，伊不知道池塘有金門縣政府所有之湖高劃
    段三十三地號土地，並非故意盜採國有土地之砂土等語。被告蔡春生辯稱：伊受
    地主委請濬深池塘，清除淤沙，陳水生指示依原池塘範圍挖掘，伊叫卲清海、葉
    長安去找怪手，請他們照現有池塘之範圍濬深，不知道池塘有金門縣政府所有之
    湖高劃段三十三地號土地，並非故意盜採國有土地之砂土等語。被告卲清海辯稱
    ：蔡春生找伊去挖乙○○之池塘，伊乃找陳火安、黃美木二人去挖，伊不知有盜
    採國有土地砂土之事等語。被告吳添平辯稱：湖高劃段四三、四四、四五、四六
    、四七地號五筆土地係伊於六十五年間到惠民農莊開墾，嗣後於八十一、二年間
    取得土地所有權，伊在土地上種小麥、高粱，為土壤改良乃請周子傑去挖砂土，
    之後要負責回填土壤，伊不知挖到縣有土地，測量之後才知道挖到一小部分公地
    ，並非故意盜採國有土地之砂土等語。被告周子傑辯稱：地主吳添平請伊挖掘沙
    土，挖掘範圍係按吳添平指界，吳添平請伊於所指範圍內挖掘，伊請工人李沃培
    、許文福及一些散工於地主吳添平所指範圍內開挖，地主吳添平並未告知湖高劃
    段四八、四八之一號土地非其所有，伊並不知挖到部分公地，並非故意盜採國有
    土地之砂土等語。被告李玉貴辯稱：湖高劃段五十九地號土地係伊先生歐火合所
    有，之前土地是伊公公僱人耕種，伊公公二年前過世前告知伊土地於防風林範圍
    內，不知裡面有縣有地，因為土質不佳，為改良土質，伊請葉長安雇工開挖，不
    知同段六十號土地為國有土地，並非故意盜採等語。被告葉長安辯稱：乙○○池
    塘淤積，蔡春生找伊去挖，伊僅將池塘濬深，至於李玉貴的土地，因土地不好耕
    種，要放土下去，挖掘範圍係依李玉貴所指範圍內挖掘，不知有挖到國有土地，
    並非故意盜採等語。被告陳水木辯稱：秀中公司董事長係案外人陳雅慧，而砂石
    買賣業務均係伊女兒陳玉玲負責，八十九、九十年間我是金門縣議會的議長，大
    都在忙議會的事，係陳玉玲在處理公司實際業務，伊並未參與，伊並未向葉長安
    、邵清海買過砂石，詳細情形伊不清楚；而金門縣太湖劃段六六八、六六九、六
    七○、六七一、六八二、六八五、六九八、七○七地號土地，係秀中公司所承租
    ，承租之目的係要堆砂石及設混凝土廠用，會在土地上挖掘，係因要堆放沙石，
    挖時伊人在美國，挖起來的均係沙土，不能使用，伊並未故買贓物，亦未盜採砂
    石等語。被告甲○○辯稱：周子傑將沙土賣給伊，伊不知係於何處挖取，亦不知
    犯法等語。被告林成炎辯稱：伊開設之混凝土廠使用之沙子有花蓮或大陸進口，
    亦有使用金門地區之沙子，周子傑有賣伊沙子，但伊不知這些沙子從何處來，並
    非故買贓物等語。
五、經查：
（一）、按刑法上之竊盜罪，除客觀上有將他人之物移轉至自己實力支配之行為外，
        主觀上仍須有犯竊盜罪之故意。所謂故意，依刑法第十三條之規定，包含認
        識構成犯罪事實（即故意中「知」的要素），及使構成要件事實實現的欲望
        （即故意中「欲」的要素）。若對於構成犯罪之事實毫無認識，亦無實現構
        成要件之慾望，即缺乏「知」與「欲」此二故意要素，而無故意可言。依卷
        附土地複丈成果圖所示，被告乙○○所挖掘之土地，計有湖高劃段二九、三
        十、三一、三二、三三地號五筆土地，總開挖面積為七千零二十八點七七平
        方公尺，其中僅三三地號土地為縣有地，其開挖面積為一千一百九十二點七
        一平方公尺；被告吳添平所挖掘之土地計有同段四三、四四、四五、四六、
        四七、四八、四八之一地號等七筆土地，總開挖面積為五千三百一十點九七
        平方公尺，其中僅四八、四八之一地號土地為縣有地，四八地號土地之開挖
        面積五百二十二點九三平方公尺、四八之一地號土地之開挖面積僅九點五平
        方公尺；被告李玉貴所挖掘之土地為同段五九、六０地號二筆土地，總開挖
        面積為一千六百三十點五六平方公尺，僅同段六０地號土地為縣有地，面積
        僅有五十一點八二平方公尺。依此顯示，被告乙○○、吳添平、李玉貴所雇
        工挖掘之土地，大多數均為其等所有之土地，僅有部分屬縣有地。其挖掘自
        己所有之土地，並不構成竊盜罪（至於是否違反都市計畫法等行政法規，係
        另一問題），僅挖掘縣有地方有成立竊盜罪之可能。故被告乙○○、吳添平
        、李玉貴於雇工挖掘其等自己所有土地上之沙土時，對於構成竊盜罪之犯罪
        事實，亦即所挖掘土地內有部分土地屬縣有地之事實有無認識，及有無實現
        竊盜罪之欲望，乃本案之關鍵所在。
（二）、本案所挖掘之土地，即金門縣金湖鎮○○○段二九、三０、三一、三二、三
        三、四三、四四、四五、四六、四七、四八、四八之一、五九、六０地號土
        地，均位於惠民農莊內，業經原審及本院到場勘驗無訛。而依卷附之金門縣
        農業實驗所案卷及證人張金成（金門縣政府參議，為六十六年間惠民農莊成
        立時民縣政府建設科農林股股長）、周國勝（金門縣農業試驗所技士）、吳
        有達（擔任惠民農莊十六年之鄰長）於原審之證述，惠民農莊係金門縣農業
        試驗所於六十六年間為加速農村建設補助金門地區畜牧生產計畫，輔導農村
        青年耕種，整體規劃為完整的農地，統一興建齊一格式的農舍，每位開墾戶
        平均分得一點五公頃之土地，每戶分得之土地係以農路、防風林為界，被告
        乙○○、吳添平均為當時之開墾戶。茲分述如次：
        １、被告乙○○部分：
        被告乙○○所有之土地上有一座四方形之池塘，土地均為沙質地，其上種植
        有文旦、白柚、楊桃、木瓜等作物，堆積有酒糟，池塘旁有抽水機正自池塘
        內抽水灌溉木瓜田，湖高劃段三三地號土地為一長條形土堤，上有鐵絲網沿
        著土堤架設，土堤上雜草叢生，其上種有竹子，並有成排之木麻黃，以與隔
        鄰土地劃分隔開，而池塘坐落在金門縣金湖鎮○○○段三０、三一、三二、
        三三地號土地上，四方形池塘一邊之土坡即三三地號土地，此經原審及本院
        到場勘驗明確，有勘驗筆錄暨照片、複丈成果圖等在卷可稽。其中池塘部分
        ，證人周國勝於原審到場證稱：被告乙○○於七十九年間確實曾向金門縣農
        業試驗所申請補助挖掘灌溉用池塘等語。足見該池塘於七十九年間即已存在
        ，並非於八十九年七月間始挖掘沙子而成池塘。且該池塘呈四方形，四面土
        坡相當平整，經過修整，有埋設管線至抽水機，顯見該池塘確實係供灌溉之
        用，與一般盜採砂石，只求取得砂石，胡亂挖掘之情形，顯不相同，故被告
        乙○○、陳水生、蔡春生、葉長安、卲清海等所辯挖掘池塘係為濬深淤沙，
        尚非無據。再者，湖高劃段三三地號土地所在之長條形土堤，上面種植竹子
        及成排之木麻黃，除有防風林之作用外，其功能顯然在與隔鄰土地區隔分開
        ，徵諸被告乙○○於土堤上架設有鐵絲網，顯見其區分自己與他人所有土地
        之意，而該鐵絲網業已鏽蝕，已歷多年，顯非新物，而土堤上除竹子及成排
        之木麻黃、鐵絲網外，雜草叢生，並無其他作物等使用之痕跡，亦可見被告
        乙○○僅係將土堤用作區隔之用，故被告乙○○辯稱其從六十六年分得土地
        後就一直在自己分得之土地範圍內耕種，不知道所耕種的範圍內有湖高劃段
        三三地號縣有地等語，當可採信。被告乙○○既不知其所耕種土堤範圍內尚
        有縣有地，自不可能知道池塘所在之位置佔用縣有地，其委託被告陳水生雇
        工濬深池塘之時，未告知池塘內有縣有地，亦與事理相符。從而，被告陳水
        生辯稱受被告乙○○之託覓人濬深池塘，以為池塘均屬其兄之土地等語；被
        告蔡春生辯稱被告陳水生帶他去看現場，告訴他只要在縣有的池塘範圍內濬
        深就可以等語；被告葉長安、卲清海均辯稱是被告蔡春生帶他們去看現場，
        說把池塘濬深就可以等語，均足採信。被告蔡春生、葉長安、卲清海既然只
        是受被告陳水生之託濬深早已存在的池塘，被告乙○○、陳水生尚不知池塘
        內有縣有地，被告蔡春生、葉長安、卲清海更無從得知。由上顯見，被告乙
        ○○、陳水生、蔡春生、葉長安、卲清海就湖高劃段三三地號土地屬於縣有
        地之事實，顯均缺乏認識，而其等挖掘砂土之目的僅在濬深早已存在供灌溉
        用之池塘，顯亦缺乏實現竊盜罪的欲望，並無竊盜之犯罪故意，不成立刑法
        上之竊盜罪。
        ２、被告吳添平部分：
        被告吳添平所有之土地現已休耕，其所有湖高劃段四三、四四、四五、四六
        、四七地號土地兩旁各有一條農路，以供通行之用，被告所有上開土地即位
        在兩條農路之中，農田旁亦有成排多年之木麻黃，縣有之同段四八、四八之
        一地號土地均呈長條形，毗鄰前往被告吳添平所有土地之農路旁，而土地上
        有一因挖掘積水而成的淺池，總開挖面積為一千五百六十二點八五平方公尺
        ，但佔用到縣有同段四八地號之面積僅有五十一點二四平方公尺，此亦經原
        審及本院到場勘驗明確，並有勘驗筆錄暨照片、複丈成果圖等在卷可稽。查
        湖高劃段四八、四八之一地號土地均在農路所圍成之範圍內，本即在金門縣
        農業試驗所分配開墾戶的耕種範圍內。被告吳添平確實有在分配之土地範圍
        內耕種，耕種範圍含括湖高劃段四八、四八之一地號部分土地，亦經證人吳
        有達於原審勘驗現場時到場證述綦詳。是被告吳添平顯難認識到湖高劃段四
        八、四八之一兩筆土地非其所有。被告周子傑辯稱不知上開兩筆土地非被告
        吳添平所有，自足採信。再被告吳添平僱用被告周子傑所挖掘之範圍絕大多
        數均在自己所有之土地上，僅有一小部分約百分之三面積，挖掘到縣有地，
        衡其範圍如此之少，客觀上亦難認被告吳添平、周子傑二人意在竊取縣有地
        沙土。顯見被告吳添平、周子傑對於所挖掘之湖高劃段四八、四八之一土地
        為縣有地既然缺乏認識，又無實現竊盜罪之欲望，難認有竊盜犯罪之故意，
        自亦難令負刑法竊盜之罪責。
        ３、被告李玉貴部分：
        湖高劃段五九地號土地為案外人歐火合所有之農地，現已回填土壤，呈一凹
        地，未有耕作之跡象，同段六０地號土地則為縣有地，上種有木麻黃作為防
        風林，此亦經原審及本院到場勘驗明確，並有勘驗筆錄、複丈成果圖在卷可
        稽。依偵查卷附之複丈成果圖顥示，被告李玉貴、葉長安、卲清海三人總開
        挖面積為一千六百三十點五六平方公尺，其中一千五百七十八點七四平方公
        尺均坐落於五九地號土地上，僅五十一點八二平方公尺，約佔總開挖面積的
        百分之三，坐落於六０地號土地。被告李玉貴、葉長安、卲清海三人縱有挖
        掘到縣有同段六０地號土地，然被告葉長安、卲清海二人係受被告李玉貴指
        示而挖掘，被告李玉貴是否知悉該農地內尚有同段六０地號土地、是否知悉
        為縣有地，應予探究。查證人吳有達於原審到場證稱：「湖高劃段五九地號
        土地為被告李玉貴之公公歐水杰所有，我從六十七年開始就有替歐水杰在這
        塊土地上種植芋頭，範圍就在防風林圍起來的土地內耕種，到現在隔壁那一
        塊小麥田還是我在耕種，歐水杰他過世有二年，這塊地大概有一年多我沒有
        來耕種了，李玉貴是歐水杰的媳婦，她從來沒有來耕種過。」等語，核與被
        告李玉貴辯稱土地是其公公於二年前過世前所遺留，其未曾前來耕種等語相
        符，顯見被告李玉貴當時確無從知悉此土地內有縣有地之事實。況被告李玉
        貴、葉長安、卲清海三人所開挖的範圍為一千六百三十點五六平方公尺，僅
        有百分之三面積即五十一點八二平方公尺，挖掘到縣有地，其範圍如此之少
        ，從客觀上亦難認被告李玉貴、葉長安、卲清海三人意在竊取縣有地之沙石
        。被告李玉貴、葉長安、卲清海於所挖掘之湖高劃段六０地號土地為縣有地
        既然缺乏認識，又無實現竊盜罪之欲望，尚乏竊盜犯罪之故意，自亦難令負
        刑法竊盜之罪責。
（三）、被告陳水木、甲○○、林成炎被訴故買贓物部分：
        １、按刑法上之贓物，係指侵害財產法益犯罪所得之財物而言，必先有他人
            犯財產上之罪，而後始有收受、搬運、寄藏、故買、牙保贓物行為之可
            言。又刑法故買贓物之罪，必須行為人確知所故買者係贓物，否則對是
            否為贓物無此認識，即無由成立該罪。是故買贓物罪之成立，行為人除
            客觀上所購買者係因他人犯財產上之罪所取得之財物外，於主觀上必於
            購買當時已明知為贓物為必要。
        ２、本件共同被告乙○○、陳水生、蔡春生、卲清海、吳添平、周子傑、李
            玉貴、葉長安等人雖有挖掘及於金門縣政府所有之上開土地之砂土，並
            賣予被告陳水木之女陳雅慧為負責人之秀中公司及被告甲○○、林成炎
            為負責人之源信水泥廠及金三榮水泥預拌廠，惟被告乙○○、陳水生、
            蔡春生、卲清海、吳添平、周子傑、李玉貴、葉長安、卲清海對於所挖
            掘之前開土地為縣有地既然缺乏認識，又實現竊盜罪之欲望，尚乏竊盜
            犯罪之故意，不構成竊盜罪，已如前述，則其等所挖掘取得縣有地上之
            沙土即非贓物，被告陳水木、甲○○、林成炎即無從成立刑法故買贓物
            之罪責。
        ３、況依共同被告蔡春生供稱：土地挖砂情形，一部分我找葉長安、邵清海
            ，由他們自己提供怪手、卡車作業，每一卡車他們只給我二百元打點雜
            事費用，至於他們賣予何人？一卡車少錢？我並不清楚，另一部分則是
            我去找秀中水泥廠陳玉玲（陳水木女兒），因該廠需要砂石，因此我自
            己提供機具、卡車作業，每一卡車費用為二千五百元，共計載運約三百
            車次，砂石運至秀中水泥廠空地堆放；秀中公司沒有問砂石之來源（見
            九十年三月七日調查筆錄），是我去跟陳玉玲接洽說有一個池塘挖淤土
            看有沒有用等語（見九十年十二月二十五日於訊問筆錄）；共同被告葉
            長安供稱：從乙○○池塘挖起來的沙子賣給陳玉玲，挖起來有沙子就跟
            他聯絡，我跟邵清海挖起來的沙子，大部分都是我跟陳玉玲聯絡，我沒
            有告訴陳玉玲沙子從那裡來的，我跟他說是從池塘挖起來的，我有將沙
            子載去給陳玉玲看過等語（見九十一年五月三十日審判筆錄）。佐以證
            人陳玉玲證稱：秀中公司負責人是陳雅惠，實際我在負責；砂石是我負
            責進貨（見九十年十月十八日偵訊筆錄），全部幾乎都是我在負責，陳
            水木負責對外談混凝土生意，買賣砂石、水泥都是我在負責，卲清海先
            打電話跟我聯絡後，他把砂石載來給我看，我認為適合就買（見九十年
            十二月二十五日於訊問筆錄）。共同被告蔡春生、葉長安上開供詞及證
            人陳玉玲之證言，顯見本案自共同被告乙○○池塘所挖取之沙土，係分
            別由共同被告蔡春生、葉長安、邵清海賣與秀中公司，並與陳玉玲接洽
            成交，不足認被告陳水木有共同參與買受沙土之行為。另被告甲○○、
            林成炎為負責人之源信水泥廠及金三榮水泥預拌廠，雖亦有販入共同被
            告吳添平、周子傑等人挖掘取得縣有地上之沙土，惟亦無證據足認其等
            知悉此一事實，亦無從以刑法故買贓物之罪責相繩。
（四）、被告陳水木被訴竊盜部分：
        被告陳水木於八十九年八月一日代表秀中公司向金門縣政府承租金湖鎮○○
        ○段六六八、六六九、六七０、六七一、六八二、六八五、六九八、七０七
        號土地經營混凝土廠之事實，固有金門縣政府縣有基地租賃契約書在卷可按
        ，而上開土地經開挖一坑洞，亦有現場照片多幀在卷足憑，惟並無積極證據
        足認上開土地之坑洞係被告陳水木本人親自或授意他人挖掘，尚難僅憑被告
        陳水木代表秀中公司向金門縣政府承租上開土地或其為秀中公司之實際負責
        人，即謂被告陳水木涉有竊盜犯行。況公訴意旨係認被告陳水木於上開秀中
        公司承租之土地上盜採砂土供秀中公司使用，惟刑法上竊盜罪之成立，係以
        行為人將他人之物，自他人實力支配範圍移入自己實力支配範圍內，始屬該
        罪所稱之「竊取」行為，若將自己實力支配範圍內他人之物，易持有之意思
        為所有之意思，或有可能成立刑法上之侵占罪，惟其行為與刑法竊盜罪之構
        成要件不符，不可能成立竊盜罪。查太湖劃段六六八、六六九、六七○、六
        七一、六八二、六八五、六九八、七○七地號八筆土地，均為金門縣政府所
        有，於八十九年八月一日出租予秀中公司，有金門縣政府縣有基地租賃契約
        書在卷可按，故上開八筆土地之沙子應屬秀中公司所持有使用，秀中公司對
        上開土地之使用，除法令有限制外，當然於行使有利益之範圍內，及於土地
        之上下，是被告陳水木縱使雇工挖掘砂土供秀中公司使用，依前開說明，無
        由構成竊盜罪。至其是否另涉嫌侵占罪嫌，非起訴效力所及，本院不得加以
        審究，併予敘明。
六、綜上所述，本件並無積極證據足資證明被告乙○○、陳水生、蔡春生、卲清海、
    吳添平、周子傑、李玉貴、葉長安、陳水木涉有上開竊盜之犯行，亦無證據足以
    證明被告陳水木、甲○○、林成炎涉有前述故買贓物之犯行，依刑事訴訟法第三
    百零一條第一項之規定，自應諭知被告等無罪之判決。
七、原審經詳查後，認不能證明被告乙○○、陳水生、蔡春生、卲清海、吳添平、周
    子傑、李玉貴、葉長安、陳水木、甲○○、林成炎犯罪，依刑事訴訟法第三百零
    一條第一項之規定，諭知被告乙○○、陳水生、蔡春生、卲清海、吳添平、周子
    傑、李玉貴、葉長安、陳水木、甲○○、林成炎無罪之判決，經核並無違誤。檢
    察官上訴意旨，指摘原判決不當，為無理由，應予駁回。
八、被告卲清海、周子傑、葉長安經合法傳喚，無正當之理由不到庭，爰不待其陳述
    ，逕行判決。
據上論斷，應依刑事訴訟法第三百六十八條、第三百七十一條，判決如主文。
本案經檢察官陳明光到庭執行職務。
中      華      民      國    九十二    年      三      月    二十      日
                              福建高等法院金門分院刑事庭
                                  審判長法  官  陳  中  和
                                        法  官  段  景  榕
                                        法  官  李  行  一
右正本證明與原本無異。
不得上訴。
中      華      民      國    九十二    年      四      月      三      日
                                        書記官  李  麗  鳳


司法院資訊處製作；財團法人民間司法改革基金會備份。
